【裁判字號】    92,訴易,56
【裁判日期】    921203
【裁判案由】    侵權行為損害賠償
【裁判全文】
臺灣高等法院臺中分院民事判決  九十二年度訴易字第五六號
      原      告  甲○○
      被      告  乙○○
右當事人間因請求侵權行為損害賠償事件，原告提起刑事附帶民事訴訟，經本院刑事
庭裁定（九十二年度附民字第二九六號）移送，本院於民國九十二年十一月十九日言
詞辯論終結，玆判決如左：
      主      文
被告應給付原告新臺幣壹萬捌仟壹佰拾貳元，及自民國九十二年七月十日起至清償日
止，按年利率百分之五計算之利息。
原告其餘之訴駁回。
訴訟費用由被告負擔十分之一，餘由原告負擔。
      事實及理由
一、原告主張：被告於民國（以下同）九十一年六月十四日二十二時三十分許，行經
    台中縣神岡鄉○○路六六四巷五號原告舊宅前，藉故向原告尋釁，原告未予理會
    ，被告即回其住處取出約二公尺木劍，再至上址追打原告。事隔約半小時，被告
    再夥同其子即訴外人郭石國至上址，並將木劍交與訴外人郭石國，再度以木劍一
    路追打原告至神岡鄉○○路一九五號附近。因被告及訴外人郭石國共同以木劍重
    擊原告，致原告受有多處挫傷、上肢擦傷及腹部擦傷，且因右側腎臟受挫傷，體
    力大受減損，原告亦因此失去原有工作機會，爰依侵權行為之法律關係，求為命
    ：被告應賠償醫藥費新台幣（以下同）一千元、勞動能力之損失三十六萬元、精
    神慰撫金十三萬九千元，計為五十萬元等情，求為命：被告應給付五十萬元及加
    計自附帶民事起訴狀繕本送達翌日起算法定遲延利息之判決。
二、被告則以：其未毆打原告，且被告並無不能工作之情形等語，資為抗辯。
三、原告主張於右揭時地，為被告持木劍毆打之事實，造成手、腰部受傷等情，為被
    告所否認，並辯稱並未打原告。查，被告於右揭時地因五百元賭債而持木劍毆打
    原告之事實，業據被告於原審刑事庭審理時坦承不諱（見原審九十一年易字第三
    一七一號卷二二頁），核與原告於刑事庭指訴之情節相符，並經證人王張麗花於
    原審刑事庭審理時證稱：「‧‧‧。當時被告乙○○（即本件被告）進來跟被告
    甲○○（即本件原告）說五百元拿來，被告甲○○說『五千元都沒有拿來，還五
    百元』，當時兩人並沒有打架，後來被告乙○○就回家拿木劍砍打被告甲○○，
    那時就在我家，故我有看到，當時我先生也有在場也有看到，當時被告乙○○持
    木劍在我家砍打被告甲○○腰部，我先生就推他們兩人出去。」「（被告乙○○
    持木劍砍打被告甲○○時，有無看到乙○○頭部有流血？）沒有。被告乙○○在
    我家持木劍砍打被告甲○○時，我那時還沒有看到被告乙○○有受傷情況，後來
    他們兩人就衝到外面在涼亭邊打架，當時我還有看到，被告乙○○、甲○○在外
    面打架，有人將被告乙○○的木劍搶走，我不知道是何人拿走木劍，故被告乙○
    ○、甲○○就徒手互打，互打之間，被告乙○○就摔倒，結果額頭碰撞磚頭，頭
    部受傷流血。」各等語（見原審易字第三一七一號卷五四頁），而原告因此受有
    「(1)多處挫傷（右側腎臟、右手）(2)上肢擦傷及腹部擦傷」等傷害，有行政院衛
    生署豐原醫院出具之甲○○診斷證明書一紙附卷可稽（見偵字第一四五一七號卷
    一六頁），被告持木劍毆打原告，並致原告受有上開傷害之事實應堪認定。原告
    所受前開傷害，與被告之傷害行為之間，亦具有相當因果關係。又被告因本件傷
    害，經台灣台中地方法院九十一年易字第三一七一號、本院九十二年度上易字第
    一一○○號刑事判決判處罪刑確定在案，有該案刑事判決在卷可稽（見本院卷一
    至八頁），復經本院調閱該刑事案偵審全卷查明屬實。被告確有故意不法行為侵
    害原告之身體，堪以認定。
四、按因故意或過失不法侵害他人之權利者，負損害賠償責任；又不法侵害他人之身
    體或健康者，對於被害人因此喪失或減少勞動能力或增加生活上之需要時，應負
    損害賠償責任；不法侵害他人之身體、健康者，被害人雖非財產上之損害，亦得
    請求賠償相當之金額，民法第一百八十四條第一項前段、第一百九十三條第一項
    、第一百九十五條第一項分別定有明定。被告故意致原告受有傷害等事實，已如
    前述，依前揭規定，被告自應負損害賠償責任。茲分述如后：
  (一)醫藥費用部分：原告請求醫療費用一千元，為被告所不爭執，應予准許。
  (二)勞動能力之損失：原告主張其受傷後一年多不能工作，其一個月之薪水為三萬元
    ，計損失三十六萬元等語，為被告所否認。查，原告僅於九十一年六月十四日住
    院至同年月十七日出院，共計四天，此有行政院衛生署豐原醫院出具之甲○○診
    斷證明書一紙附卷可稽（見偵字第一四五一七號卷一六頁），僅住院四日，以原
    告所受「(1)多處挫傷（右側腎臟、右手）(2)上肢擦傷及腹部擦傷」等傷害（見偵
    字第一四五一七號卷一六頁），原告住院期間即可療養復原，應認原告無法工作
    之日數為四日，原告主張一年無法工作云云，尚屬無據。又，依卷附之財政部台
    灣省中區國稅局原告九十一年度綜合所得稅各類所得資料清單所載，原告一年薪
    資所得僅四萬四千餘元（見本院卷三五頁），原告主張每月薪資為三萬元云云，
    亦屬無據。本院依行政院勞工委員會公布之基本工資每月一萬五千八百四十元為
    原告減少勞動能力計算之依據，依此計算結果，原告得請求之勞動能力損失為二
    千一百十二元 (15840×4/30＝2112)，原告於超出上開數額外之請求，應予駁回
    。
  (三)精神慰撫金部分：原告受有如前開之傷害，住院四日治療，精神上感受痛苦，自
    得請求賠償非財產上之損害。兩造均國小畢業，有警訊筆錄在卷可證（見偵字第
    一四五一七號卷九、一一頁），兩造目前均無業，依卷附之財政部台灣省中區國
    稅局台中縣分局函附所得資料清單及財產查詢清單所載（見本院卷二五至三一頁
    ），原告九十一年薪資收入有二萬八千二百元、七千六百零五元、八千五百元、
    競技收入二百九十七萬四千九百五十九元，被告無所得收入；原告擁有汽車二部
    ；被告有房屋一棟、土地七筆等，本院審酌兩造前述之身分地位、經濟能力，並
    審酌原告受傷，致精神所受痛苦之程度，認原告之精神慰撫金請求，以一萬五千
    元為合理金額。逾此部分之請求，尚屬無據。
  (四)依上計算，原告共得請求被告賠償之金額為一萬八千一百十二元。
五、綜上所述，原告本於侵權行為之法律關係，請求被告給付一萬八千一百十二元，
    及自附帶民事訴訟起訴狀繕本送達被告翌日即九十二年七月十日起，至清償日止
    ，按年利率百分之五計算之法定遲延利息，洵屬正當，應予准許。逾此部分所為
    之請求，為無理由，應予駁回。
據上論斷，本件原告之訴為一部分有理由，一部分無理由，爰依民事訴訟法第七十九
條但書，判決如主文。
中      華      民      國    九十二    年     十二     月      三      日
~B1民事第六庭審判長法  官  吳火川
~B2                法  官  吳惠郁
~B3                法  官  饒鴻鵬
右為正本係照原本作成。
不得上訴。
~B                書記官  陳如慧
中      華      民      國    九十二    年     十二     月      四      日
                                                                        Ｂ


司法院資訊處製作；財團法人民間司法改革基金會備份。
